臺灣新北地方法院民事裁定
111年度監宣字第534號
聲  請  人  吳采葳  

代  理  人  王至德律師
相  對  人  李秀枝  

關  係  人  吳攀展  

            吳寬逢  

            吳燕貞  

            吳滿茹  

上列聲請人聲請監護宣告事件，本院裁定如下：
    主      文
宣告李秀枝（女、民國00年00月00日生、身分證統一編號：Z000
000000號）為受監護宣告之人。
選定吳采葳(女、民國00年00月00日生、身分證統一編號：Z0000
00000)為受監護宣告人之監護人。
指定吳寬逢(男、民國00年0月0日生，身分證統一編號：Z000000
000號)為會同開具財產清冊之人。
程序費用由受監護宣告之人李秀枝負擔。
    理    由
一、聲請意旨略以：聲請人吳采葳之母親，即相對人李秀枝，因
    失智症致不能為（受）意思表示或辨識其效果，無法處理自
    己事務，依家事事件法第164條以下規定，檢附相關人戶籍
    謄本、診斷證明書、同意書及親屬系統表，聲請宣告相對人
    李秀枝為受監護宣告之人，併選定聲請人吳采葳為受監護宣
    告之人李秀枝之監護人、關係人吳攀展為會同開具財產清冊
    之人。雖法院家事調查官訪視並建議由吳寬逢擔任會同開具
    財產清冊之人，惟聲請人認為吳寬逢不與家人聯絡、對李秀
    枝狀況不甚了解、未給付李秀枝扶養費。聲請人認為吳攀展
    並無關係人吳燕貞所述之不當使用李秀枝金錢情事等語。
二、關係人吳燕貞陳述略以：聲請人吳采葳甫動完手術，身體未
    完全康復，無法全心投入照顧李秀枝之事。吳攀展曾向李秀
    枝借錢。因此反對由吳采葳擔任李秀枝之監護人、及由吳攀
    展擔任會同開具財產清冊之人等語。
三、按對於因精神障礙或其他心智缺陷，致不能為意思表示或受
    意思表示，或不能辨識其意思表示之效果者，法院得因本人
    、配偶、四親等內之親屬、最近一年有同居事實之其他親屬
    、檢察官、主管機關或社會福利機構之聲請，為監護之宣告
    ，民法第14條第1項定有明文。
　　本院函請鑑定人即亞東紀念醫院潘怡如醫師鑑定相對人之心
    神狀況，依潘怡如醫師鑑定結果，認為「綜合以上所述，李
    女(即相對人李秀枝)之臨床診斷為失智症，認知功能測驗顯
    示其缺損約在輕至中度程度，考量其於今年早前臨床失智量
    表(CDR=2)已呈現中度減損，且家屬觀察近期功能更為下降
    ，其整體功能已達顯著退化，故推定李女為意思表示或受意
    思表示，或辨識其意思表示效果之能力已達明顯缺損，建議
    為監護宣告。」等語。本件聲請對李秀枝為監護宣告為有理
    由，應予准許。
四、按民法第1110條規定：「受監護宣告之人應置監護人。」又
    民法第1111條規定：「法院為監護之宣告時，應依職權就配
    偶、四親等內之親屬、最近1年有同居事實之其他親屬、主
    管機關、社會福利機構或其他適當之人，選定1人或數人為
    監護人，並同時指定會同開具財產清冊之人。法院為前項選
    定及指定前，得命主管機關或社會福利機構進行訪視，提出
    調查報告及建議。監護之聲請人或利害關係人亦得提出相關
    資料或證據，供法院斟酌。」。
　　又民法第1111條之1規定：「法院選定監護人時，應依受監
    護宣告之人之最佳利益，優先考量受監護宣告之人之意見，
    審酌一切情狀，並注意下列事項：一、受監護宣告之人之身
    心狀態與生活及財產狀況。二、受監護宣告之人與其配偶、
    子女或其他共同生活之人間之情感狀況。三、監護人之職業
    、經歷、意見及其與受監護宣告之人之利害關係。四、法人
    為監護人時，其事業之種類與內容，法人及其代表人與受監
    護宣告之人之利害關係。」。
五、經查：
(一)相對人即受監護宣告人李秀枝，與配偶吳水源共同育有五名
    子女，吳攀展、吳寬逢、吳燕貞、吳滿茹、吳采葳，此據聲
    請人提出之戶籍謄本及親屬系統表為憑，並有全戶及個人戶
    籍資料查詢結果在卷可稽。
(二)本院命家事調查官訪視受監護宣告人及其全部子女，家事調
    查官作成報告，內容略以：「綜合調查資料，過去相對人長
    期與關係人吳寬逢同住，後曾與關係人吳燕貞同住台中3年
    多時間，自107年迄今，相對人均與聲請人、吳攀展同住於
    新莊，目前相對人醫療及照顧事宜均由聲請人負責安排，於
    聲請人上班期間，並申請居家服務員，協助相對人準備餐食
    及洗澡，聲請人亦經常帶相對人外出，增加相對人社會互動
    機會，延緩退化情形，評估相對人目前受照顧情形並無不妥
    ，相對人亦表達現在事情主要由聲請人處理，聲請人及吳攀
    展對其不錯。就本件監護人評估，相對人子女中，僅聲請人
    及吳燕貞有擔任相對人監護人之意願。按相對人目前醫療、
    照顧形以聲請人最為熟悉，而自107年相對人與聲請人同住
    後，吳燕貞僅見過相對人兩次，與相對人互動甚少，對於相
    對人現況並不瞭解，將來能否就相對人照顧予以妥適安排不
    無疑慮。再者，相對人於訪談時意識清楚，明確表達與聲請
    人同住較輕鬆，住台中事情很多，要養狗、處理狗屎，幫女
    兒（指吳燕貞）顧小孩，錢給聲請人管較放心，給吳燕貞管
    其就煩惱，薪水被吳燕貞拿走云云，可知相對人較喜歡與聲
    請人同住，也較放心由聲請人代為處理事情。基此，考量聲
    請人較熟悉相對人照顧事宜，目前相對人受照顧情形亦無不
    妥，併尊重相對人之意願，建議相對人之監護人由聲請人吳
    采葳擔任，較符合相對人之最佳利益。至於會同開具財產清
    冊之人，建議由未曾涉入相對人財產使用之吳寬逢擔任，較
    能發揮監督確認相對人財產之功能。」等語，此有本院111
    年度家查字第84號調查報告在卷可參。
(三)本院參酌家事調查官訪視調查報告、聲請人及關係人之意見
    ，考量李秀枝之意願及其受聲請人吳采葳照顧之情況，認由
    吳采葳擔任受監護宣告人李秀枝之監護人，符合李秀枝之最
    佳利益，爰依民法第1111條第1項規定，選定聲請人吳采葳
    為受監護宣告人李秀枝之監護人。
　　另參酌關係人吳寬逢未曾涉入李秀枝之財產使用，應較能發
    揮監督確認李秀枝財產之功能，爰依上揭規定，指定關係人
    吳寬逢為會同開具財產清冊之人。
六、依家事事件法第164條第2項裁定如主文。
中　　華　　民　　國　　111 　年　　11　　月　　7 　　日
                   家事法庭     法  官　黃惠瑛
以上正本係照原本作成。
如不服本裁定，應於送達後10日內向本院提出抗告狀，並繳納抗
告費新臺幣1,000元。
中　　華　　民　　國　　111 　年　　11　　月　　7 　　日
                                書記官　陳建新